【裁判字號】    90,交上易,14
【裁判日期】    891025
【裁判案由】    過失傷害
【裁判全文】
臺灣高等法院高雄分院刑事判決                      九十年度交上易字第一四號
    上  訴  人  台灣屏東地方法院檢察署檢察官
    被      告  甲○○○
    選任辯護人  林幸郎
右上訴人因被告過失傷害案件，不服臺灣屏東地方法院八十八年度交易字第一０七號
中華民國八十九年十月二十五日第一審判決（起訴案號：臺灣屏東地方法院檢察署八
十八年度偵字第二五七七號），提起上訴，本院判決如左：
      主      文
上訴駁回。
      事實及理由
一、本案經本院審理結果，認第一審判決認事用法及量刑均無不當，應予維持，並引
    用第一審判決書記載之事實、證據及理由（如附件）。
二、臺灣屏東地方法院檢察署檢察官上訴意旨略以：被告未顯示方向燈之下，即由右
    側貿然向左迴轉，使駕駛機車時速六十公里之告訴人乙○○措手不及，發覺時已
    打橫佔據車道，侵犯直行路權，且相距只有六公尺，一般人發覺到反應踩煞車都
    來不及，也未必立刻煞停，故被告之過失顯非輕微云云。訊據上訴人即被告坦承
    騎輕機車與告訴人所騎之重型機車相撞發生車禍，本件判決理由除引用第一審判
    決書所記載之理由外，另查，被告與告訴人乙○○均無照駕駛乙節，為被告與告
    訴人所自承在案，而車禍發生後，被告所騎乘之車號ＷＮＦ－八四六號輕型機車
    係車頭及左前踏板處受損，告訴人所騎乘之車號ＰＩＳ－八六五號重型機車係左
    側前輪蓋受損，有照片十六幀及道路交通事故調查報告表一紙在卷可稽，依兩輛
    機車受損部位觀之，足認本件車禍發生當時，被告已左轉，告訴人發現時，即欲
    偏右閃避，但已來不及，準此，被告左轉未注意左後方來車即貿然左轉，告訴人
    疏未注意車前狀況，致造成本件車禍，被告及告訴人均有過失，應堪予認定，原
    判決審酌被告之品性、智識程度、過失程度、告訴人之受有雙膝及雙肘多處擦挫
    傷之傷害，傷勢尚非嚴重，被告受有外傷性膝下截肢、左側橈骨粉碎性骨折、腹
    部鈍傷併脾臟破裂等重大傷害，致永久殘廢及犯後坦認犯行等一切情狀，量處拘
    役三十日，並諭知易科罰金之折算標準，其認事用法及量刑均無不當。又被告前
    未曾受有期徒刑以上刑之宣告，有台灣高等法院被告全國前案紀錄表可按，其雖
    尚未與告訴人和解，惟因係過失而犯本罪，及自身因本件車禍受傷頗重，已如前
    述，且其犯後對犯行供承不諱，顯具悔意，經此偵、審程序及刑之宣判，當知所
    警惕，原審認所宣告之刑以暫不執行為適當，併依法諭知緩刑二年，以勵自新，
    亦核無不當，上訴人認原判決不當，為無理由，應予駁回。
三、又被告犯罪後，刑法第四十一條第一項規定已於中華民國九十年一月四日修正，
    同年月十日經總統公布施行，其修正後之規定為：「犯最重本刑為五年以下有期
    徒刑之刑之罪，而受六個月以下有期徒刑或拘役之宣告，因身體、教育、職業、
    家庭之關係或其他正當事由，執行顯有困難者，得以一元以上三元以下折算一日
    ，易科罰金。但確因不執行所宣告之刑，難收矯正之效，或難以維持法秩序者，
    不在此限。」是被告犯罪後法律已變更，應依刑法第二條第一項前段之規定，比
    較新舊法結果，以新修正後之刑法第四十一條第一項規定較有利於被告，自應適
    用新修正後之刑法第四十一條第一項規定諭知易科罰金之標準，原審未及審酌，
    併此明並補正。
據上論結，應依刑事訴訟法第三百七十三條、第三百六十八條，判決如主文。
本案經檢察官郭振昌到庭執行職務。
中    華    民    國         九十      年      四      月    二十四    日
                              臺灣高等法院高雄分院刑事第二庭
                                  審判長法官  曾永宗
                                        法官  邱永貴
                                        法官  鄭月霞
右正本證明與原本無異。
不得上訴。
                                      書記官  唐奇燕
中    華    民    國         九十       年      四      月    二十六    日
附錄本判決論罪之法條全文
刑法第二百八十四條第一項前段
因過失傷害人者，處六月以下有期徒刑、拘役或五百元以下罰金。致重傷者，處一年
以下有期徒刑、拘役或五百元以下罰金。
                                                                      Ｈ
附件
臺灣屏東地方法院刑事判決                        八十八年度交易字第一七號
    公  訴  人  臺灣屏東地方法院檢察署檢察官
    被      告  甲○○○  女六十歲（民國○○○年○月○○○日生）
                          住屏東縣潮州鎮○○里○○○路二號
                          身分證統一編號：Ｔ二0000000號
    選任辯護人  林幸郎律師
右列被告因過失傷害案件，經檢察官提起公訴（八十八年度偵字第二五七七號），本
院判決如左：
    主  文
甲○○○因過失傷害人，處拘役參拾日，如易科罰金，以參佰元折算壹日，緩刑貳年
。
    事  實
一、甲○○○明知自己無駕駛執照依法不得騎乘機車，竟於民國八十八年一月三十一
    日上午十一時三十分許，駕駛車號ＷＮＦ--八四六號輕型機車，沿屏東縣竹田鄉
    ○○村○○路由東南向西北行駛，行經上開路段「羅馬汽車賓館」前，待欲左轉
    至對向路口時，本應注意讓後方直行車先行，而依當時情形，又無不能注意之情
    事，竟疏於注意後方來車狀況。適有同為無照駕駛之乙○○騎乘車號ＰＩＳ--八
    六五號重型機車，未與甲○○○保持隨時可以煞停之距離，且未注意車前狀況，
    隨時採取必要之安全措施，而與甲○○○相距約六公尺之距離在後跟隨行駛，迨
    甲○○○未注意左後方來車，貿然左駛待轉，復因乙○○亦疏未注意前揭事項，
    而煞車不及，自後撞擊甲○○○機車之左側腳踏板處，乙○○因而人車倒地，受
    有雙膝及雙肘多處擦挫傷之傷害。
二、案經乙○○訴由屏東縣警察局潮州分局報告臺灣屏東地方法院檢察署檢察官偵查
    起訴。
    理  由
一、右揭事實，業據被告甲○○○坦承不諱，核與告訴人乙○○所述情節相符，並有
    道路交通事故調查報告表一紙及車禍現場相片四幀在卷可佐，而告訴人確因本件
    車禍而受有雙膝及雙肘多處擦挫傷之傷害，有診斷證明書一紙在卷可憑。
二、按汽車行駛至交岔路口轉彎時，轉彎車應讓直行車先行，道路交通安全規則第一
    百零二條第一項第二款定有明文。被告於右揭時地駕車本應注意上揭規定，且依
    當時情形，又無不能注意之情形，乃竟疏於注意，未注意左後方之來車，貿然左
    駛待轉肇事致告訴人受傷，被告之行為自應認有過失，雖告訴人未注意車前狀況
    ，隨時採取必要之安全措施，為本件肇事主因，惟仍不能解免被告過失之責，本
    件經送中央警察大學鑑定結果，亦為相同之認定，有該校八十九年九月十一日（
    ８９）校科字第８９２０６７號鑑定意見書一紙在卷可按。另告訴人既自承案發
    時以約六十公里時速行駛，與被告之機車前後距六公尺之事實（參本院八十九年
    四月二十一日訊問筆錄），則衡以告訴人車行之速度及與前車保持之距離相較，
    堪認告訴人駕車未與前車保持隨時可以煞停距離之事實，而此一事實，復亦與本
    件車禍有相當之因果關係，併同為發生車禍之原因，上揭鑑定結果，就此部分未
    予論斷，容有未洽，附此敘明。又告訴人確因本件車禍受傷，與被告之過失行為
    間復有相當因果關係，事證明確，被告過失傷害之犯行堪予認定。
三、核被告甲○○○所為，係犯刑法第二百八十四條第一項之過失傷害罪。被告無照
    駕駛汽車肇事致人受傷，應依道路交通管理處罰條例第八十六條第一項加重其刑
    。爰審酌被告之品性、智識程度、非本件肇事主因，過失程度輕微、告訴人僅受
    有雙膝及雙肘多處擦挫傷之傷害，被告卻因之受有外傷性膝下截肢、左側橈骨粉
    碎性骨折、腹部鈍傷併脾臟破裂等重大傷害，致永久殘廢、告訴人堅持告訴而未
    能和解及犯後坦認犯行等一切情狀，量處如主文所示之刑，並諭知易科罰金之折
    算標準。又被告前未曾受有期徒刑以上刑之宣告，有本院被告全國前案紀錄表可
    按，其因過失而犯本罪，且犯後對犯行供承不諱，顯具悔意，經此偵、審程序及
    刑之宣判，當知所警惕，本院認所宣告之刑以暫不執行為適當，併依法諭知緩刑
    二年，以勵自新。
據上論斷，應依刑事訴訟法第二百九十九條第一項前段，刑法二百八十四條第一項前
段、第四十一條、第七十四條第一款、道路交通管理處罰條例第八十六條第一項，罰
金罰鍰提高標準條例第一條前段、第二條，判決如主文。
本案經檢察官薛水生到庭執行職務。
中      華      民      國     八十九     年      十     月   二十五    日
                                      臺灣屏東地方法院刑事第二庭
                                                 法  官  林昌義
右正本證明與原本無異。
對於本判決如有不服應於收受送達後十日內向本院提出上訴書狀上訴於台灣高等法院
高雄分院並按他造當事人之人數附具繕本。
                                                 書記官  丁廣飛
中      華      民      國     八十九     年      十     月   二十五    日
附錄本判決論罪之法條：
刑法二百八十四條第一項前段
因過失傷害人者，處六月以下有期徒刑、拘役或五百元以下罰金。


司法院資訊處製作；財團法人民間司法改革基金會備份。
